臺灣臺中地方法院刑事判決　　　　　　　　　　　　九十一年度易緝字第五八二號
　　公　訴　人　臺灣臺中地方法院檢察署檢察官
　　被　　　告　乙○○
右列被告因違反動產擔保交易法案件，經檢察官提起公訴（八十七年度偵字第六六四
一號），本院判決如左：
    主  文
乙○○無罪。
    理  由
一、公訴意旨略以：被告乙○○於民國（下同）八十三年七月六日，在台中市○○街
    六十六號，向告訴人中友輪業行即甲○○（下稱甲○○）購買車牌號碼ＪＦＢ─
    ３７６號重型機車一輛，為動產擔保交易之債務人，總價為新臺幣（下同）四萬
    三千四百元，除頭期款繳付八千元外，餘款分三期支付，自八十三年八月十日起
    ，每月一期，每月十日應付款一萬一千八百元，並約定標的物存放處所為台中市
    ○○路○段一一二號，於價款付清前，前開機車仍屬甲○○所有，不得任意遷移
    、出賣、出質、移轉、抵押或為其他處分。詎乙○○竟基於意圖不法之利益，於
    八十三年十一月間僅給付一萬五千元後即拒不付款，且將該機車遷移前開存放處
    所，使甲○○追索無著，致生損害於甲○○。案經甲○○訴請偵辦。因認被告涉
    犯動產擔保交易法第三十八條之罪嫌等語。
二、按犯罪事實應依證據認定之，無證據不得推定其犯罪事實，刑事訴訟法第一百五
    十四條定有明文。又按所謂認定犯罪事實之證據，係指足以認定被告確有犯罪行
    為之積極證據而言，該項證據自須適合於被告犯罪事實之認定，始得採為斷罪之
    資料；又事實之認定，應憑證據，如未能發現相當確實證據，或證據不足以證明
    ，自不能以推測或擬制之方法，以為裁判之基礎，最高法院二十九年上字第三一
    ０五號、四十年臺上字第八六號判例著有明文。又按告訴人之告訴，係以被告受
    刑事訴追為目的，是其陳述是否與事實相符，自應調查其他證據以資審認，最高
    法院亦著有五十二年臺上字第一三００號判例可資參照。
三、公訴人認被告涉有上開罪嫌，係以告訴人林丕宏於偵查時之指訴，並有附條件買
    賣契約書、及告訴人寄予被告乙○○之存證信函各一份為其主要依據。訊據被告
    乙○○固坦承於上開時地向告訴人以附條件買賣方式購得上開機車，且僅給付部
    分款項後即未再付款之事實不諱，惟另辯稱：是因伊買車子後不久，車子即失竊
    不見了，伊有打電話給甲○○看能否緩一緩給錢，他說沒給錢就告伊等語。經查
    ，告訴人甲○○亦到庭具結證稱：當時被告是有打電話告訴我們說車子不見了，
    我叫被告去報案，被告沒有去報案。後來車子好像停放在合作派出所附近太久了
    又沒有車牌，是合作派出所警員說車子好像是我們的，我們有跟警員說車子是賣
    給人家，買主說車子已經失竊了，我們才去將車子牽回來，時間應該是八十三年
    十一月初。後來我們要將該車賣給他人，但因沒有車牌，為了重領車牌所以才於
    八十三年十一月七日向合作派出所辦理車牌遺失，並至監理站辦理車牌重領等語
    ，已明確證稱當時車子確於被告買車後沒多久即遺失，核與本院向監理單位函調
    ＪＦＢ─３７６號重型機車之車籍、過戶及失竊資料相符，有交通部公路總局台
    中區監理所台中市監理站九十一年十一月一日九一中監中字第９１０６０１８號
    函、交通部公路總局台中區監理所九十一年十一月四日九一中監車字第９１６７
    ４９２號函、交通部公路總局台北區監理所板橋監理站九十一年十月三十一日九
    一板監車字第９１０６３９５號函及各該函所檢附之該車車籍相關資料、臺中市
    警察局車牌遺失證明單等附卷可稽，堪信被告所辯該車於買後沒多久即失竊，於
    失竊後有打電話給告訴人看能否緩一緩給錢，他說沒給錢就告伊等語應堪採信。
四、按動產擔保交易法第三十八條規定：「動產擔保交易之債務人，意圖不法之利益
    ，將標的物遷移、出賣、出質、移轉、抵押或為其他處分，致生損害於債權人者
    ，處三年以下有期徒刑、拘役或科或併科六千元以下之罰金。」。本件被告雖有
    未依約履行分期債務之事實，然該車係遭人偷竊，即與該條規定之「遷移、出賣
    、出質、移轉、抵押或為其他處分」等行為之性質不符，與該條之構成要件並不
    相當。此外，復查無其他積極證據足資證明被告有何公訴人所指違反動產擔保交
    易法之犯行，既不能證明被告犯罪，揆諸上開說明，自應諭知被告無罪之判決。
五、被告經合法傳喚（當庭改期）無正當理由未於最後審判期日到庭，本院認本件為
    應諭知被告無罪之案件，爰不待其陳述逕行判決，併此敘明。
據上論斷，應依刑事訴訟法第三百零一條第一項、第三百零六條，判決如主文。
中      華      民      國      九十一    年    十二    月      十八    日
                        臺灣臺中地方法院刑事第一庭
                                        法  官  郭  瑞  祥
右正本證明與原本無異。
如不服本判決，應於判決送達後十日內向本院提出上訴狀，上訴於臺灣高等法院臺中
分院( 須附繕本 )。
                                          書記官
中    華    民    國      九十一      年       十二      月     十九    日
